【裁判字號】    91,訴,442
【裁判日期】    920613
【裁判案由】    台灣地區與大陸地區人民關係條例等
【裁判全文】
臺灣宜蘭地方法院刑事判決                          九十一年度訴字第四四二號
    公  訴  人  臺灣宜蘭地方法院檢察署檢察官
    被      告  乙○○
                甲○○
右列被告等因違反台灣地區與大陸地區人民關係條例案件，經檢察官提起公訴 (九十
一年度偵字第六七五號)，本院判決如左：
    主  文
乙○○共同連續違反不得使大陸地區人民非法進入台灣地區之規定，累犯，處有期徒
刑陸月。如易科罰金，以參佰元折算壹日。
甲○○共同連續違反不得使大陸地區人民非法進入台灣地區之規定，處有期徒刑肆月
。如易科罰金，以參佰元折算壹日。
    事  實
一、乙○○曾於民國九十年間因傷害案件，經臺灣宜蘭地方法院於九十一年一月七日
    以九十年度易字三四一號判決判處有期徒刑四月確定，並於九十一年四月八日易
    科罰金執行完畢，詎猶不知悔改，乙○○係中華民國籍「日滿三六號」（ＣＴ二
    ─三六五三號）漁船船長，夥同甲○○，二人明知人民入出境，應向內政部警政
    署入出境管理局申請許可，未經許可者，不得入出境，又大陸地區人民非經主管
    機關許可，不得進入臺灣地區，且明知中華民國船舶，非經主管機關許可，不得
    航行至大陸地區，竟與大陸蛇頭陳學寧共同犯意聯絡，以每名偷渡客繳交人民幣
    二萬四千元之代價，使人陸人民偷渡入境。於九十年十月四日上午八時五十分許
    ，自宜蘭縣蘇澳鎮南方澳漁港南安安檢所報關出海後，未經主管機關許可，將該
    船航行至大陸福建省平潭縣澳前鎮東澳港沿海，而違反未經許可不得航行至大陸
    地區之規定。並基於使人陸人民進入台灣地區之犯意，於同年月七日下午四時許
    ，載運未經許可入境之大陸地區人民倪可文、瞿述維及瞿貴鋒三人，並於同年月
    八日下午二時許，自宜蘭縣蘇澳鎮南方澳漁港南安安檢所矇混通過檢查後報關入
    港，嗣將違反國家安全法之大陸地區人民倪可文、瞿述維及瞿貴鋒藏匿於乙○○
    位於宜蘭縣五結鄉○○村○○路九六之三號之住處。嗣經行政院海岸巡防署臺南
    縣機動查緝隊於九十年十一月十二日會同臺南縣警察局麻豆分局員警，在臺南縣
    官田鄉○○路隆田國小前當場查獲倪可文、瞿述維及瞿貴鋒三人，而循線查獲。
二、案經行政院海岸巡防署臺南縣機動查緝隊報告臺灣臺南地方法院檢察署呈請臺灣
    高等法院檢察署令轉台灣宜蘭地方法院檢察署檢察官偵查起訴。
    理  由
一、訊據被告乙○○及甲○○二人矢口否認有上揭犯行，被告乙○○辯稱：十月四日
    伊人在南方澳漁港，當天或第二天就回來；十月二十日伊於南方澳漁港報關出海
    捕魚，有前往大陸福建沿海，是要載運其所雇用之大陸漁工一名及海上船屋漁工
    四名過去，並沒有搭載大陸人民偷渡來台云云。被告甲○○則辯稱：未曾載運大
    陸人民偷渡，伊亦不認識陳學寧、倪可文、瞿述維、瞿貴鋒等人云云。惟查，被
    告二人確於九十年十月四日八時五十分許，自南安安檢所出港，於九十年十月八
    日十四時五十五分進港，有被告乙○○所提出之機漁船進出港檢查表為證。又證
    人倪可文、瞿述維、瞿貴鋒確係搭乘被告二人所駕駛上開漁船入港，並於入境台
    灣後，藏匿於被告乙○○之住處等情，業據證人即搭乘日滿三六號漁船偷渡來台
    之大陸地區人民倪可文、瞿述維、瞿貴鋒於警訊中指述綦詳。經警提示被告二人
    口卡片、警方於南方澳漁港南安安檢所現場所攝上開漁船及被告二人之照片供渠
    等指認，渠等均一致指認無誤。又證人瞿貴鋒於警訊時自承有使用被告乙○○之
    行動電話撥打電話號碼00000000000號大陸姊姊家，證人倪可文則證
    稱有使用被告乙○○之行動電話撥打電話號碼00000000000號向大陸
    弟弟報平安。經調取和信電訊股份有限公司被告乙○○所使用00000000
    00號電話號碼之通聯紀錄，確有於九十年十月八日十八時十一分五秒，發話與
    00000000000號、及分別於同年月日二十二時十五分、四十九分，發
    話與00000000000號二次之紀錄，核與證人倪可文及瞿貴鋒於警訊時
    之陳述相同，渠等證述應堪採信。被告二人前開所辯，顯係卸責之詞，不足採信
    。事證明確，被告等之犯行應均堪認定。
二、被告乙○○分別係中華民國籍日滿三十六號漁船之船長，被告甲○○則協助被告
    乙○○駕駛船隻，亦為該船之駕駛人，渠等未經主管機關許可駕船駛出臺灣地區
    ，並航行至大陸地區海域之行為，核渠等所為，係同時違反臺灣地區與大陸地區
    人民關係條例第二十八條第一項之中華民國船舶，非經主管機關許可，不得航行
    至大陸地區之規定，應依同條例第八十條第一項科刑，及國家安全法第三條第一
    項人民出境，應向內政部警政署入出境管理局申請許可，未經許可者，不得出境
    之規定，應依同法第六條第一項科刑，二者係屬法規競合之關係，應依特別規定
    即臺灣地區與大陸地區人民關係條例第八十條第一項之規定處斷。又被告二人未
    向主管機關申請許可，即載運大陸地區人民倪可文、瞿述維、瞿貴鋒進入臺灣地
    區之行為，係違反臺灣地區與大陸地區人民關係條例第十五條第一款之不得使大
    陸地區人民非法進入臺灣地區之規定，應依同條例第七十九條第一項之規定處斷
    ，及國家安全法第三條第一項人民入境，應向內政部警政署入出境管理局申請許
    可，未經許可，不得入境之規定。另被告二人就上開犯行，及渠等與大陸蛇頭陳
    學寧就使大陸地區人民非法進入台灣地區之犯行，有犯意聯絡及行為分擔，均為
    共同正犯。又被告二人先後使大陸地區人民非法進入臺灣地區之犯行，時間緊接
    ，所犯罪名相同，顯係出於概括之犯意為之，依連續犯之規定，以一罪論，並加
    重其刑。再者，被告乙○○將違反國家安全法第三條第一項之倪可文、瞿述維、
    瞿貴鋒藏匿於其住處之行為，係犯刑法第一百六十四條第一項之藏匿人犯罪。被
    告乙○○、甲○○駕駛船隻非法出境，進入大陸地區，又非法入境，目的在載運
    該三名偷渡客進入台灣地區，又被告乙○○藏匿偷渡客之行為，為完成偷渡犯行
    之結果行為，是渠等所涉上開各罪，各均有方法結果之牽連關係，為牽連犯，均
    應從一重之使大陸人民非法進入台灣地區罪處斷。末者，被告乙○○曾於九十年
    間因傷害案件，經臺灣宜蘭地方法院於九十一年一月七日以九十年度易字三四一
    號判決判處有期徒刑四月確定，並於九十一年四月八日易科罰金執行完畢，有本
    署前案資料查註紀錄表一份在卷可稽，於有期徒執行完畢後，五年之內再犯本件
    有期徒刑以上之罪，為累犯，依刑法第四十七條之規定加重其刑。爰審酌被告二
    人犯罪之動機，並以出海捕漁掩飾犯行之方式，私行運送大陸地區人民，對台灣
    地區治安及國家安全之危害程度、渠等生活狀況、智識程度、犯罪後之態度良好
    等一切情狀，分別量處如主文所示之刑，並諭知易科罰金之折算標準。
三、公訴意旨另以：(1)被告二人於九十年九月下旬某日，未經主管機關許可，自宜蘭
    縣蘇澳鎮南方澳漁港南安安檢所報關出海，前往大陸福建省平潭縣澳前鎮東澳港
    沿海，於同年月二十二日下午六時許，載運未經許可入境之大陸地區人民黃祖成
    及聶若供（另行簽分偵辦）二人，意圖使黃祖成及聶若供等大陸地區人民非法進
    入臺灣地區，並於同年月二十四日凌晨五時許，自宜蘭縣蘇澳鎮南方澳漁港南安
    安檢所闖關入境，因認被告涉有使大陸地區人民非法進入台灣地區等罪嫌。(2)被
    告甲○○亦涉有藏匿人犯之犯行，惟查：
（一）按犯罪事實應依證據認定之，無證據不得推定其犯罪事實，刑事訴訟法第一百
      五十四條定有明文。又認定犯罪事實之證據，係指足以證明被告確有犯罪行為
      之積極證據而言；其為訴訟上之證明，須於通常一般之人均不致有所懷疑，而
      得確信其為真實之程度，始得據為有罪之認定。
（二）公訴人認被告二人涉有上開犯行，無非以證人黃祖成、聶若供之證述為據。經
      查，證人黃祖成、聶若供在警訊均未陳稱係由被告二人載運來台，經警提示口
      卡片、被告二人之照片及漁船照片，證人聶若供僅稱：照片中的體刑很像開船
      的老大，另甲○○未曾見過；證人黃祖成則稱體形有點像乙○○，當時因為坐
      船頭暈認不出來。是該二人均未曾具體指認被告二人。又公訴人認被告二人係
      於九十年九月下旬某日，自南安安檢所報關出港，惟依被告乙○○所提出之機
      漁船進出港檢查表，並無於九月份出港之紀錄。又經本院函查北部地區巡防局
      第一一岸巡大隊，亦均函覆並無九月份出港之紀錄。此外，復查無其他證據證
      明被告二人確有此部分之犯行，是應認此部分之犯罪行為不能證明。惟公訴人
      此部分與上開論罪科刑之犯行，有連續犯之裁判上一罪關係，爰不另為無罪之
      諭知。
（三）證人倪可文、瞿述維及瞿貴鋒於警訊均陳稱：是船老大乙○○分次以機車將渠
      等載至乙○○之住所等語，是依渠等之陳述，難認被告甲○○有參與此部分之
      犯行，應認此部分之犯罪行為不能證明。惟公訴人此部分與上開論罪科刑之犯
      行，有牽連犯之裁判上一罪關係，爰不另為無罪之諭知。
據上論斷，應依刑事訴訟法第二百九十九條第一項前段，台灣地區與大陸地區人民關
係條例第七十九條第一項、第八十條第一項，國家安全法第六條第一項，刑法第十一
條前段、第二十八條、第五十六條、第一百六十四條第一項、第五十五條、第四十七
條、第四十一條第一項，罰金罰鍰提高標準條例第一條前段、第二條判決如主文。
本案經檢察官張誌洋到庭執行職務
中      華      民   國      九十二      年      六    月    十三    日
                                        臺灣宜蘭地方法院刑事第一庭
                                            法  官  謝  佩  玲
右正本證明與原本無異。
如不服本判決，應於判決送達後十日內向本院提出上訴狀( 應附繕本 )。
                                            書記官  林  慶  生
中      華      民      國      九十二      年      六    月    十六    日


司法院資訊處製作；財團法人民間司法改革基金會備份。
